臺灣屏東地方法院民事裁定　　　　　　　99年度重訴字第54號
原　　　告　黃士銘
　　　　　　王富英
　　　　　　李月雲
　　　　　　王富強
　　　　　　黃士育
　　　　　　李佳玲
　　　　　　劉美君
　　　　　　劉金連
　　　　　　陳志堅
　　　　　　王富美
共　　　同
訴訟代理人　柳聰賢律師
被　　　告　鄭玉和
訴訟代理人　陳純青律師
上列當事人間請求損害賠償事件，本院裁定如下：
    主  文
原告之訴及假執行之聲請均駁回。
訴訟費用由原告負擔。
    理  由
一、按因犯罪而受損害之人，於刑事訴訟程序得附帶提起民事訴
    訟，對於被告及依民法負賠償責任之人，請求回復其損害，
    刑事訴訟法第487 條第1 項固定有明文。惟該條項所稱之「
    依民法負賠償責任之人」，係指該刑事案件中依民法規定應
    負賠償責任之人而言，故附帶民事訴訟之原告所主張之共同
    加害人，必以在刑事程序中經認定係共同侵權行為之人，始
    得謂為依民法負賠償責任之人，否則對之提起是項附帶民事
    訴訟，即難謂為合法（最高法院96年度台上字第978 號判決
    意旨參照）。
二、本件原告以被告將其在臺灣新光商業銀行屏東分行開設之00
    00000000000 號帳戶之存摺，貸與新壽證券股份有限公司（
    下稱新壽證券）之營業員陳昱璋使用，陳昱璋則偽造銷售說
    明書暨申購書，藉此虛構新壽證券之新金融商品方案，並向
    原告佯稱：新壽證券發行固定配息之認股權證，購買者預計
    1 期（50日至2 月不等）可獲6 至7%之利潤，投資方式係認
    購銷售說明書暨申購書所示權證時，先匯款至上開帳戶內，
    若未中籤無法申購時，再將該款項計息退還云云，致原告陷
    於錯誤，於民國96年12月8 日至98年4 月8 日間，陸續依其
    指示而匯款。前開期間陳昱璋為維持該金融商品交易之假象
    ，另以被告名義，偽造匯款申請書退還部分款項予原告，陳
    昱璋透過前開模式，詐騙原告黃士銘新台幣（下同）1,076,
    55 0元、原告王富英945,400 元、原告李月雲761,300 元、
    原告王富強625,300 元、原告黃士育1,057,450 元、原告李
    佳玲1,117,300 元、原告劉美君1,143,950 元、原告劉金連
    42 8,300元、原告陳志堅261,000 元及原告王富美10萬元，
    認被告應與陳昱璋就原告所受損害負共同侵權行為責任，於
    本院99年度訴字第412 號陳昱璋偽造文書等刑事案件審理中
    ，依侵權行為法律關係，提起附帶民事訴訟，請求被告附加
    法定遲延利息如數賠償原告。
三、惟查：原告就渠等上開遭詐騙之情事，對被告提出刑事告訴
    ，經台灣屏東地方法院檢察署檢察官以98年度偵字第4462號
    、第7788號為不起訴處分，原告不服聲請再議，復經台灣高
    等法院高雄分院檢察署檢察長以99年度上聲議字第622 號駁
    回再議而告確定之事實，有上開處分書在卷可考（見本院卷
    第33-40 頁），並經本院調閱本院99年度訴字第412 號陳昱
    璋偽造文書等刑事案件偵、審卷宗查明無誤，且本院99年度
    訴字第412 號刑事判決亦未認定被告係共同侵權行為人，有
    該刑事判決附卷可稽。是被告既非於刑事訴訟程序中經認定
    為共同侵權行為人，揆諸首揭說明，原告對之提起附帶民事
    訴訟，自難謂為合法，應予駁回。又原告之訴既經駁回，渠
    等假執行之聲請已失所附麗，應併駁回之。
四、依民事訴訟法第249 條第1 項第6 款、第95條、第78條、第
    85條第1 項前段，裁定如主文。
中    華    民    國  100    年    10    月    31    日
                    民事第二庭    法  官  程士傑
正本係照原本作成。
如不服本裁定應於送達後十日內向本院提出抗告狀，並繳納抗告
費新臺幣一千元。
中    華    民    國  100    年    11    月     2    日
                                  書記官  李家維